最高法院刑事裁定　　　　　　　　　九十四年度台抗字第一號
　　抗　告　人　甲○○
　　　　　　　　　　　　在押.
上列抗告人因殺兒童案件，不服台灣高等法院中華民國九十三年
十一月十八日駁回聲請再審之裁定（九十三年度少連聲再字第一
四號），提起抗告，本院裁定如下：
    主  文
抗告駁回。
    理  由
本件原裁定以：「抗告人甲○○於原審之聲請意旨略稱：以認定
事實不當為理由而聲請再審，限於實體法上之事實，故須以實體
判決為對象而聲請再審，聲請人雖經最高法院將原判決撤銷，乃
指原判決適用法則不當，未比較新舊法罪名之適用，並不影響於
事實之確定，因此實體確定判決仍屬原判決，合先敘明。次按因
發現確實之新證據，足認受有罪判決之人應受無罪、免訴、免刑
或輕於原判決所認罪名之判決者，得為受判決人之利益聲請再審
，刑事訴訟法第四百二十條第一項第六款定有明文。而判決後成
立之文書，其內容係根據另一證據作成，而該證據係成立於事實
審法院判決之前者，應認為有新證據存在（最高法院七十五年臺
上字第七一五一號判例意旨參照）。(一)依聲請人於桃園縣龍潭鄉
農會之帳戶交易資料內容所示，該帳戶於民國八十九年底尚有新
台幣（下同）二百一十餘萬元，借出後至九十年四月底所剩無幾
，足證帳戶金額因借出短少，惟因未返還帳戶金額，顯見聲請人
借出是實。其中九十年一月十八日提領之金額，經原確定判決認
定：『且依所調取之取款憑條影本，其筆跡與黃秋閔寄予黃嘉林
書信之筆跡類似』，惟審理中聲請人並未提出，原審亦未知悉進
而審酌。另九十年二月八日代收一萬零一百七十九元桃園信用總
行支票、九十年三月十六日代收三萬元桃園信用總行支票之存入
代收明細乃黃秋閔還給聲請人部分，然原確定判決誤認有五十萬
元支票交給被告，顯因新證據提出而動搖，而可認定確有債務，
而非疑似糾紛。(二)：而新發現有票據乙張，票面金額貳拾萬元整
，新竹中小企銀帳號00000000，支票號碼ＡＡ0000
000。此票據乃黃秋閔憑票向友人周轉，黃秋閔友人亦於到期
日兌現，足認聲請人確有借款給黃秋閔，自得推翻原確定判決所
認：『被告並未能舉出借款之證明方法，以供原確定判決調查，
其主張固難據以採信』，此票據自合於再審之新證據。(三)：依最
高法院五十二年臺上字第一三００號判例及院字第一一五號解釋
以觀，法院所應強調者，應以積極證據補強告訴人陳述，藉以限
制告訴人以不實之詞構陷被告，使案情失真。查證人黃楊秀琴為
黃秋閔之母，亦為遭灼傷之被害人，證人黃楊秀琴顯有使被告受
刑事訴追之故意，原確定判決遽採證人黃楊秀琴之證述為被告不
利之證據，顯有違誤。(四)：依桃園縣消防局火災原因調查報告書
一份及所附現場平面圖及照片，可知起火處係在櫃檯內，而非櫃
檯外；再如汽油蔓延至聲請人所站立之櫃檯外，聲請人始有可能
蹲下點火，惟依卷附照片所示櫃檯外完整而無燒灼，聲請人顯無
可能蹲下點火。原確定判決漏未斟酌火災原因調查報告書所載，
僅依證人黃楊秀琴等人均言及聲請人：『在櫃檯前蹲下、點火』
，即認聲請人確有點火，顯有重要證據漏未審酌。(五)：證人陳盛
光於原確定判決證稱曾於案發當時聽聞『類似汽球爆炸聲』，顯
見該爆炸聲係電器類火花所引起，如聲請人係以火焰點燃，當無
可能產生汽球爆炸聲。且依現場勘驗筆錄所載，原確定判決僅排
除電源線及影印機引火之可能性，惟現場尚有開關、音響等足以
引發火災之電器設備。原確定判決顯漏未審酌證人陳盛光之證述
及其餘可能引起火災電器設備，自屬率斷。(六)：證人鄭至家等人
均為七歲幼童，所證先後不一，已有可疑；而證人黃楊秀琴又證
稱：『我看到他從小門出去，順便把小門鎖上』，但依常理，門
鎖係於室內鎖而防外盜，前開證人之證詞與常理亦不相符，原確
定判決漏未斟酌及此，顯有可議。(七)：聲請人因無字據證明確有
借款給黃秋閔，始起意持汽油恐嚇黃秋閔，以達追索債權之目的
，顯無殺人或傷害之犯意，而黃秋閔、黃楊秀琴所經營之營業場
所因違反消防安全，多次經桃園縣消防局限期令改善，原判決對
此隻字未提，聲請人難以折服。綜上所述，聲請人為求社會重視
消防安全及還原本件事實真相，爰檢附新證據聲請再審，並聲請
裁定對原確定判決停止執行等語。惟查：聲請意旨(二)、(四)、(七)部
分；及聲請意旨(一)關於『依聲請人於桃園縣龍潭鄉農會之帳戶交
易資料內容所示，該帳戶於八十九年底尚有二百一十餘萬元，借
出後至九十年四月底所剩無幾，足證帳戶金額因借出短少，惟因
未返還帳戶金額，顯見聲請人借出是實。其中九十年一月十八日
提領之金額，經原確定判決認定：〔且依所調取之取款憑條影本
，其筆跡與黃秋閔寄予黃嘉林書信之筆跡類似〕，惟審理中，聲
請人並未提出，原審亦未知悉進而審酌』部分之理由，業經聲請
人於九十三年四月二十三日向本院聲請再審；另聲請意旨(三)、(六)
部分之理由，亦經聲請人於九十二年十月八日向本院聲請再審，
並經本院以無再審理由，裁定駁回，有本院九十三年度少連聲再
字第六號、九十二年度少連聲再字第八號裁定在卷可稽。聲請人
更以同一原因聲請再審，自有違背刑事訴訟法第四百三十四條第
二項之規定。聲請意旨(一)關於：『另九十年二月八日代收一萬零
一百七十九元桃園信用總行支票、九十年三月十六代收三萬元桃
園信用總行支票之存入代收明細乃黃秋閔還給聲請人部分，然原
確定判決誤認有五十萬元支票交給被告，顯因新證據提出而動搖
，而可認定確有債務，而非疑似糾紛』部分，僅得證明聲請人與
被害人黃秋閔間有債務糾紛，原確定判決亦認定聲請人與黃秋閔
間確有債務糾紛，該等事證，從形式上加以觀察，並非足以動搖
原確定判決，而為聲請人無罪、免訴、免刑或輕於原確定判決所
認之罪名，自非屬刑事訴訟法第四百二十條第一項第六款所定之
新證據。聲請意旨(五)部分，原確定判決業已審酌證人陳盛光之證
言（見原確定判決第九頁），則陳盛光證言顯非屬原確定判決前
業已存在，而為法院、當事人所不知，不及調查斟酌，至其後始
行發現之新證據，此部分自無再審理由。綜前所述，聲請人提起
本件再審聲請，或有違背法律規定，或無再審理由，應予駁回；
又本件再審聲請，既經駁回，聲請人聲請停止刑罰之執行，即屬
不能准許，應一併駁回」。經核原裁定駁回抗告人之聲請，於法
尚無違誤。抗告意旨略稱：(一)證人王贛玲供稱代為支付五十萬元
之支票云云，係虛偽或誤會，原判決未予究明。(二)抗告人殺人之
動機究為債務糾紛或單純為取回借款之不當手段，原確定判決未
查明其差異，此攸關故意或過失之問題。(三)抗告人係老實人，否
則案發前何以要求警察幫忙抗告人討回借款，足見抗告人並無殺
人之故意。(四)本件火災是否為被害人黃秋閔兒童心算班教室之其
他電器設備引燃，原確定判決均未詳盡調查及說明等語。本院按
：抗告意旨俱非依卷內資料指摘原裁定究係如何違背法令，自難
認為有理由，應予駁回。本院為法律審，抗告提出火災調查報告
影本等件，均無從審酌。
據上論結，應依刑事訴訟法第四百十二條，裁定如主文。
中　　華　　民　　國　九十四　年　　一　　月　　五　　日
            最高法院刑事第一庭
                審判長法官  施　文　仁
                      法官  林　永　茂
                      法官  蕭　仰　歸
                      法官  林　茂　雄
                      法官  張　祺　祥
      本件正本證明與原本無異
                          書  記  官
中　　華　　民　　國　九十四　年　　一　　月　　十　　日
                                                   Ｒ
